【裁判字號】    94,交訴,152
【裁判日期】    950125
【裁判案由】    公共危險等
【裁判全文】
臺灣高雄地方法院刑事判決             94年度交訴字第152號
公  訴  人  臺灣高雄地方法院檢察署檢察官
被      告  甲○○
上列被告因公共危險等案件，經檢察官提起公訴（94年度偵緝字
第1870號），本院判決如下：
    主  文
甲○○因過失傷害人，處有期徒刑月；又駕駛動力交通工具肇
事，致人受傷而逃逸，處有期徒刑捌月。應執行有期徒刑拾月。
    事  實
一、甲○○於民國94年1 月31日17時30分許，駕駛車牌號碼K5-5
    606 號自用小客車，自高雄市前鎮區○○○路北側公園停車
    場出口向南駛出、欲右轉行駛光華三路之際，本應注意車輛
    行駛時，須隨時注意車前狀況，且轉彎車應讓直行車先行，
    復依當時天候晴朗、市區○○道路、視距良好，並無不能注
    意之情事，猶疏未注意而貿然前駛，適有乙○○騎乘車牌號
    碼XHE-029 號重型機車，沿光華三路由東往西方向行駛，同
    至該停車場出口前外側快車道處，因見狀閃煞不及，其機車
    車頭遂與甲○○駕駛之上開自用小客車左前側車身發生劇烈
    撞擊，乙○○乃當場人車倒地，並因此受有頭部外傷、左鎖
    骨骨折、左橈骨及第5 掌骨骨折、右側遠端橈骨骨折等傷害
    。詎甲○○於前述肇事後，明知汽車駕駛人駕駛汽車肇事致
    人受傷或死亡，應即採取救護或其他必要之措施，並向警察
    機關報告，不得駛離等情事，竟未下車察看乙○○之受傷情
    形，反將車輛駛至路旁稍事停留後，旋即駕車逃離現場，適
    有在場目擊之丙○○見狀即刻駕車尾隨甲○○前開自用小客
    車並抄錄車牌號碼後報警處理，始循線知悉上情。
二、案經被害人乙○○訴由高雄市政府警察局前鎮分局報請台灣
    高雄地方法院檢察署檢察官偵查起訴。
    理  由
壹、程序部分：
  一、證人乙○○、丙○○於偵查中所為證述均無證據能力：
    (一)刑事訴訟法第159 條之1 ，係為保障被告之反對詰問權，
      採納英美之傳聞法則，規定被告以外之人於審判外向法官
      所為之陳述及於偵查中向檢察官所為之陳述，其本質雖屬
      傳聞證據，依傳聞法則，原均無證據能力，立法者以「被
      告以外之人於審判外在法官面前所為陳述」，係在任意陳
      述之信用性已受確定保障之情況下所為，而例外對「被告
      以外之人於審判外在法官面前所為陳述」賦予證據能力，
      另以刑事訴訟法規定檢察官代表國家偵查犯罪、實施公訴
      ，依法有訊問被告、證人、鑑定人之權，且實務運作時，
      偵查中檢察官向被告以外之人所取得之陳述，原則上均能
      遵守法律規定，不致違法取供，其可信性極高，為兼顧理
      論與實務為由，而對「被告以外之人於偵查中向檢察官所
      為之陳述」，例外設定其具備非顯不可信之要件時，得為
      證據；且被告之反對詰問權，又屬憲法第8 條第1 項規定
      「非由法院依法定程序不得審問處罰」之正當法律程序所
      保障之基本人權及第16條所保障之基本訴訟權，不容任意
      剝奪。故上開所稱得為證據之被告以外之人於審判外向法
      官所為之陳述及於偵查中向檢察官所為之陳述，實質上應
      解釋為係指已經被告或其辯護人行使反對詰問權者而言，
      如法官於審判外或檢察官於偵查中訊問被告以外之人之程
      序，未予被告或其辯護人行使反對詰問權之機會，除非該
      陳述人因死亡、或身心障礙致記憶喪失或無法陳述、或滯
      留國外或所在不明而無法傳喚或傳喚不到、或到庭後無正
      當理由拒絕陳述外，均應傳喚該陳述人到庭使被告或其辯
      護人有行使反對詰問權之機會，否則該審判外向法官所為
      陳述及偵查中向檢察官所為陳述，均不容許作為證據，以
      保障被告之反對詰問權，並符憲法第8 條第1 項及第16條
      之規定意旨（最高法院94年度台上字第5651號判決意旨參
      照）。
    (二)本件證人乙○○、丙○○前於94年90月12日雖由台灣高雄
      地方法院檢察署檢察官以證人身份加以傳訊，經諭知具結
      義務並告以偽證罪之處罰後，即命渠等分別就被告被訴公
      共危險、過失傷害等犯行而為證述，有卷附偵查筆錄（94
      年度偵緝字第1870號卷第16、17頁）1 份可證，而被告雖
      於同次庭期亦經檢察官傳喚到場陳述意見，惟觀乎該次偵
      查筆錄之記載，檢察官僅於訊問證人後詢以被告有何意見
      補充陳述，另就案發經過予以訊問被告，俱未於該次調查
      程序中賦予被告針對證人乙○○、丙○○所述各情予以對
      質或詰問之機會。揆諸前揭說明，為保障被告之反對詰問
      權起見，自不容許證人乙○○、丙○○前開證述採為本件
      之證據。
  二、證人乙○○、丙○○警詢中所為之陳述亦無證據能力：
      刑事訴訟法第159 條之2 規定，被告以外之人於檢察事務
      官、司法警察官或司法警察調查中所為之陳述，與審判中
      不符時，其先前之陳述具有較可信之特別情況，且為證明
      犯罪事實存否所必要者，得為證據。觀乎證人乙○○、丙○○於警詢中所述之情核與本院審理中所證述者大抵相符
      ，依前開法條意旨，自應逕以證人渠等在本院審理中所為
      之證述為認定事實之依據，再無引用其警詢中所述之必要
      。從而證人乙○○、丙○○於前開警詢中所述各節，依法
      亦不具證據能力。
貳、實體部分：
  一、訊據被告甲○○固坦承於前揭時、地駕駛前開自用小客車
      與被害人乙○○發生撞擊之事實，惟矢口否認有何過失傷
      害及肇事逃逸犯行。辯稱：肇事現場應係內側快車道、並
      非如現場圖所載之外側快車道，車禍現場已遭他人移動；
      本件係被害人乙○○闖紅燈騎車來撞伊、並非伊開車撞乙○○；又伊於發生事故後，曾停車察看，發現被害人乙○○爬起來後方才駛離云云。惟查：
    (一)被告於前揭時、地駕駛車牌號碼K5-5606 號自用小客車，
      自高雄市前鎮區○○○路北側公園停車場出口向南駛出、
      欲右轉行駛光華三路之際，適有被害人乙○○騎乘車牌號
      碼XHE- 029號重型機車，沿光華三路由東往西方向行駛，
      同至該停車場出口前，被告所駕駛之上開自用小客車左前
      側車身乃與被害人乙○○前開重型機車車頭發生撞擊，致
      被害人乙○○當場人車倒地，並因此受有頭部外傷、左鎖
      骨骨折、左橈骨及第5 掌骨骨折、右側遠端橈骨骨折之傷
      害等情，業據證人乙○○、丙○○到庭證述屬實，並有現
      場暨被害人乙○○車損照片7 幀、被告提出之車損照片6
      幀，道路交通事故現場圖及邱綜合醫院診斷證明書各1 件
      在卷可稽，足徵被告此部分自白核與事實相符，堪予採信
      。
    (二)蓋車輛遭受外力撞擊後，因受重力及慣性之影響，其裝載
      之物品、附著於車上之灰塵泥土及車體破碎物等，均可能
      留置於碰撞地點，形成散落物或油漬（如引擎受損或油箱
      破裂，以致機油或汽油流出）、水漬（如水箱破裂而流出
      ）等痕跡，此類跡證向為交通事件鑑定判斷車輛撞擊地點
      之重要參考。綜觀前開卷附現場照片所載，被害人乙○○
      前開重型機車乃倒置於外側快車道北側（接近機車道）白
      色實線處，諸如安全帽、機車車身碎片及其他物品等則分
      別散落於該路段外側快車道內，核與卷附道路交通事故現
      場圖所標繪之內容相符，再佐以證人即現場目擊之丙○○
      亦到庭結證稱：本件撞擊地點在外側快車道，被害人乙○○機車倒地位置如卷附現場照片所示，且其係行駛內側快
      車道而經過被害人乙○○倒地處等語屬實，據此堪認被告
      與被害人乙○○二者車輛撞擊地點應為外側快車道北側接
      近白色實線處無訛。是以被告空言狡稱本件車禍現場遭到
      移動云云，誠屬無稽。
    (三)次者，汽車行駛時，駕駛人應注意車前狀況，並隨時採取
      必要之安全措施，且轉彎車應讓直行車先行，道路交通安
      全規則第94條第3 項、第102 條第1 項第6 款分別定有明
      文。細繹前開卷附現場暨被告車損照片、與道路交通事故
      現場圖所示，被告之自用小客車受損位置為左前方車身及
      保險桿，被害人乙○○則係機車車頭破裂全毀，惟其餘車
      身結構仍大致維持完整，再佐以前述本件車輛撞擊地點之
      判斷，足見案發當時被告確因駕駛自用小客車欲右轉行駛
      光華三路，而垂直駛入於光華三路，且於是時其車身橫越
      於該路段機車道及外側快車道，尚未及有任何轉彎動作前
      ，以致被害人乙○○騎乘機車見狀閃煞不及，遂與被告之
      自用小客車以垂直角度發生碰撞，進而肇致本件交通事故
      之情甚明。被告雖辯稱本件事故係被害人乙○○闖紅燈方
      始造成云云，然經被害人乙○○到庭證稱其並未闖紅燈等
      語，且證人丙○○亦證述未發現被害人乙○○有闖紅燈之
      情形，故既查無積極事證足認被告前揭所辯之詞為真，尚
      難遽為其有利之認定。況縱使被害人乙○○於案發當時果
      有闖越紅燈之舉，依本院前往案發現場實地勘驗之結果，
      上開停車場出入口寬度為8.1 公尺、自停車場出口至肇事
      地點為11.1公尺（人行道加上機車道之寬度），又肇事地
      點距離管仲路口紅綠燈距離為65公尺，此有卷附勘驗筆錄
      1 份可證，顯見被告於駕車駛出該停車場出口之際，駕駛
      視線要屬寬廣，並有相當距離足資觀察左方是否確有來車
      ，且因肇事地點與管仲路口相距約65公尺，倘以該路段時
      速上限50公里計算，每秒可行駛13.9公尺，如被害人乙○○以該時速自管仲路、光華路交叉口行駛至案發地點共計
      需時約4.7 秒（65÷13.9＝4.7 秒），衡諸一般駕駛人之
      經驗，自有充足之反應時間以資判斷應否逕自從旁直接駛
      入該路段車道，是被告亦無因被害人乙○○或有騎乘機車
      闖越紅燈而有難以注意之情事。準此以觀，本件被告原應
      注意上揭道路交通安全之規定，且衡諸案發當時天候晴朗
      、市區○○道路、視距良好，並無不能注意之情事，竟疏
      未注意車前狀況，且未依法禮讓被害人乙○○所騎乘、直
      行光華三路之重型機車先行通過，即貿然從旁駛入該路段
      ，以致被害人乙○○未及閃避而撞擊被告之自用小客車，
      因此受有頭部外傷、左鎖骨骨折、左橈骨及第5 掌骨骨折
      、右側遠端橈骨骨折等傷害，被告之過失行為與被害人乙○○所受傷害結果二者間，具有相當因果關係，被告自難
      卸免其過失傷害之責。是以本件交通事故乃係被告未能恪
      遵首揭交通安全規則所致，被告前揭所辯云云，要屬臨訟
      卸責之詞，洵無足採。
    (四)本件被告針對肇事逃逸部分，初於偵查中辯稱被害人機車
      倒下後、被害人站起來拿安全帽打伊之引擎蓋，還要打玻
      璃，所以伊才開走，且被害人當時是戴全罩式安全帽、是
      藍色的（參見94年度偵緝字第1870號卷第6 頁），復於本
      院審理中改辯以伊當時有停車、但看到被害人爬起來後，
      方才駛離現場云云，是被告上開所述前後已有不一，容非
      無疑。再依卷附現場照片所示，被害人乙○○遺落於現場
      之安全帽為白色半罩式，並非如被告所指之全罩式安全帽
      ，且依被害人乙○○前開機車嚴重受損、現場安全帽及機
      車車身碎片遍地散落等情況觀之，案發當時車輛撞擊力量
      必然甚鉅，復參以被害人乙○○是時業因該次撞擊而受有
      頭部外傷、左鎖骨骨折、左橈骨及第5 掌骨骨折、右側遠
      端橈骨骨折等嚴重傷害，當無可能立即自行起身站立，更
      遑論手持安全帽敲擊被告自用小客車引擎蓋及玻璃之情。
      故被告前揭所辯各情亦核與事實有悖，殊非可採。再本件
      業據證人丙○○到庭結證稱：其看到被告撞倒被害人後，
      有先在路旁停一次、然後再往前行，又停了一次，之後再
      離開，且被告車子移開時，被害人並沒有爬起來，因被告
      的車子就在前面，其就往前追被告的車子等情綦詳，顯見
      本件被告於駕車肇事後，確未能下車察看並即刻停留於現
      場對被害人乙○○施以即時救護，亦未採取任何通知救護
      車等必要措施，更未報警或留下任何聯繫資料即駕車駛離
      現場，顯有畏罪逃逸以規避肇事責任之事實，斷未可徒因
      被告曾於案發現場短暫停留2 次之事實，即可謂其主觀上
      即無肇事逃逸之故意。是被告前開所辯委無足取，其駕車
      肇事致人受傷而逃逸之犯行，至堪認定。
    (五)綜前所述，本件事證明確，被告所涉過失傷害與肇事逃逸
      犯行均堪認定，俱應依法論科。
  二、核被告甲○○所為，分別係犯刑法第284 條第1 項前段之
      過失傷害罪、及同法第185 條之4 肇事逃逸罪。被告所犯
      上開二罪，犯意個別，罪名互殊，應分論併罰。爰審酌被
      告之過失程度與被害人乙○○所受傷勢俱屬非微，且被告
      因駕車不慎肇事致人受傷，竟不知及時予以傷者必要之救
      助或報警處理，反而逃離現場，若非當時尚有其他路人在
      場，極易使傷者失卻第一時間之救治機會，是其惡性重大
      ，實不宜輕縱，復參以被告迄今仍未予被害人達成民事和
      解或賠償其所受損失，犯罪後更飾詞否認犯行、難見悔意
      等一切情狀，分別量處如主文所示之刑，並定其應執行之
      刑，以資懲儆。
據上論斷，應依刑事訴訟法第299 條第1 項前段，刑法第185 條
之4 、第284 條第1 項前段、第51條第5 款，罰金罰鍰提高標準
條例第1 條前段之規定，判決如主文。
中    華    民    國    95    年    1     月    25    日
                  交通法庭  審判長法官 郭玫利
                                  法官 陳振嘉
                                  法官 陳明呈
以上正本證明與原本無異。
如不服本判決，應於收受送達後10日內向本院提出上訴書狀。
中    華    民    國    95    年    1     月    27    日
                                書記官 林明忠
附錄本判決論罪科刑之法條：
中華民國刑法第185條之4
駕駛動力交通工具肇事，致人死傷而逃逸者，處 6 月以上 5 年
以下有期徒刑。
中華民國刑法第284條(過失傷害罪)
因過失傷害人者，處 6 月以下有期徒刑、拘役或 500 元以下罰
金，致重傷者，處1 年以下有期徒刑、拘役或500 元以下罰金。
從事業務之人，因業務上之過失傷害人者，處 1 年以下有期徒刑
、拘役或1 千元以下罰金，致重傷者，處 3 年以下有期徒刑、
拘役或2 千元以下罰金。


司法院資訊處製作；財團法人民間司法改革基金會備份。
